【裁判字號】    98,訴,2922
【裁判日期】    990831
【裁判案由】    電信法等
【裁判全文】
臺灣板橋地方法院刑事判決              98年度訴字第2922號
公  訴  人  臺灣板橋地方法院檢察署檢察官
被      告  甲○○原名：羅仁.
上列被告因違反電信法等案件，經檢察官提起公訴（98年度偵緝
字第526 號），本院合議庭裁定改依簡式審判程序審理，並判決
如下：
    主      文
甲○○共同連續意圖為自己不法之利益，以有線方式盜接他人電
信設備通信，處有期徒刑伍月，如易科罰金，以銀元參佰元即新
臺幣玖佰元折算壹日。扣案電話轉接器貳臺、桌上型電腦參組均
沒收。
    事實及理由
一、本案犯罪事實及證據，除補充更正如下，其餘均引用附件檢
    察官起訴書之記載。
  (一)事實部分：
  1.犯罪事實補充「甲○○係自民國93年9 月至10月間，先後前
    往如起訴書附表一所示各被害人住處樓下，盜接其電信設備
    ；許學正（經本院以96年度訴字第1402號判處有期徒刑6 月
    ）則自93年8 月間起，發送本案之詐騙行動電話簡訊。」。
  2.起訴書第2 頁第17、18行補充更正為「……於附表二帳戶開
    戶後之93年8 至10月間，在不詳地點，向如附表三編號3 至
    7 『匯入帳戶』欄所示之人收購渠等於金融機構所開立之帳
    戶存摺……」。
  3.起訴書第2 頁第20行補充為「……又提供其本人所開立如附
    表三編號1 『匯入帳戶』欄所示帳戶之存摺……」。
  4.起訴書第2 頁第28行補充為「……連續於如附表三所示之詐
    騙時間，在不詳地點……」。
  5.起訴書第3 頁第8 、9 行補充「……凍結該信用卡、金融卡
    或變更密碼云云為詐術……」。
  6.起訴書附表一編號6 「盜接通話時間」欄更正為「93年9 月
    間至同年9 月27日」
  (二)證據部分：補充甲○○於本院訊問時之自白。
二、被告甲○○所犯為死刑、無期徒刑或最輕本刑為3 年以上有
    期徒刑以外之罪，其於準備程序中就被訴事實為有罪之陳述
    ，經法官告知簡式審判程序之旨，並聽取公訴人之意見後，
    依刑事訴訟法第273 條之1 第1 項規定，裁定由受命法官獨
    任進行簡式審判程序，合先敘明。
三、按行為後法律有變更者，適用行為時之法律，但行為後之法
    律有利於行為人者，適用最有利於行為人之法律，刑法第2
    條第1 項定有明文。查被告行為後，如附表一編號1 至5 所
    示被告論罪科刑所應適用之刑法條文，業於94年2 月2 日修
    正公佈，並於95年7 月1 日生效施行；經個別比較新舊法，
    及依最高法院24年上字第4634號判例意旨，就罪刑有關之一
    切情形綜其全部結果比較後，認以適用95年7 月1 日修正施
    行前之刑法條文規定較有利於行為人；是依前開說明，被告
    本案之犯行，自應適用95年7 月1 日修正施行前之刑法條文
    而為處斷。
四、按電信法第56條第1 項之罪，以意圖為自己或第三人不法之
    利益，使用有線、無線或其他電磁方式，盜接或盜用他人電
    信設備通信者為要件，本罪之處罰詐得免繳電信通信費用之
    不法利益規定，乃刑法詐欺得利罪之特別法，依特別法優於
    普通法之原則，自毋庸再論以刑法詐欺得利罪；是核被告所
    為，係犯電信法第56條第1 項之以有線方式盜接他人電信設
    備通信罪、刑法第339 條第1 項之詐欺取財罪。被告與許學
    正、謝志成、成年人之「林董」及詐欺集團成員間，就上開
    犯行，有犯意聯絡及行為分擔，為共同正犯。被告先後多次
    以有線方式盜接他人電信設備通信、詐欺取財行為，均時間
    密接、所犯罪名相同，顯係基於概括犯意而為，為連續犯，
    應依修正前刑法第56條從一罪論處並加重其刑。被告所犯以
    有線方式盜接他人電信設備通信、詐欺取財之行為，互有方
    法目的之牽連關係，應依修正前刑法第55條規定，從一重之
    以有線方式盜接他人電信設備通信罪論處。
五、爰審酌被告正值壯年，不思以己力謀取，卻以盜接他人通信
    設備、詐欺之方式牟取不法利益及獲取不法財物，行為實屬
    不該；惟念其坦承犯行，尚有悔意，及其犯罪之動機、目的
    、手段、所生損害、所得利益、於犯罪集團中之角色、參與
    之分工、程度等一切情狀，量處如主文所示之刑，並依附表
    一編號6 所示比較新舊法結果，依修正前刑法第41條第1 項
    前段規定，諭知易科罰金之折算標準，資為懲儆。查被告本
    案犯罪時間雖在中華民國96年罪犯減刑條例第2 條第1 項規
    定之基準日之前，然其係經臺灣板橋地方法院檢察署於95年
    5 月26日發布通緝後，直至98年2 月9 日始為警緝獲到案，
    依該條例第5 條之規定即屬不得減刑，附此敘明。
六、扣案之電話轉接器2 臺，均係被告供犯本案所用之電信器材
    ，爰均依電信法第60條規定，不問屬於犯人與否，皆宣告沒
    收之。又按共同正犯因相互間利用他人之行為，以遂行其犯
    意之實現，本於責任共同之原則，有關沒收部分，對於共犯
    間供犯罪所用之物，自均應為沒收之諭知（最高法院91年度
    台上字第5583號判決意旨參照）；查扣案之桌上型電腦3 組
    ，均係共犯許學正所有、供犯本案所用之物，業據許學正供
    述明確（見偵(二)卷第12頁），爰均依刑法第38條第1 項第2
    款規定宣告沒收。至於扣案徐德旺之身分證、健保卡各1 張
    、土地銀行、板信商業銀行存摺各1 本、張朝文之玉山商業
    銀行、上海商業儲蓄銀行存摺各1 本、門號0000000000SIM
    卡1 張、NOKIA 行動電話1 支、本票2 張、隨身碟3 個，雖
    均係被告所有（見偵(二)卷第22、95至98、100 至102 頁），
    然無證據曾供本案犯罪所用，爰均不予宣告沒收。
七、據上論斷，應依刑事訴訟法第273 條之1 第1 項、第299 條
    第1 項前段、第310 條之2 、第454 條第2 項，電信法第56
    條第1 項、第60條，刑法第11條、第2 條第1 項前段、第28
    條、第339 條第1 項、第38條第1 項第2 款，修正前刑法第
    56條、第55條、第41條第1 項前段，刑法施行法第1 條之1
    ，廢止前罰金罰鍰提高標準條例第2 條，判決如主文。
本案經檢察官楊景舜到庭執行職務。
中    華    民    國    99    年    8     月    31    日
                  刑事第十六庭  法  官  洪珮婷
以上正本證明與原本無異。
如不服本判決應於收受本判決後10日內向本院提出上訴書狀，並
應敘述具體理由，如未敘述上訴理由者，應於上訴期間屆滿後20
日內補提理由書狀於本院（均須按他造當事人之人數附繕本）「
切勿逕送上級法院」。
                                書記官  陳永訓
中    華    民    國    99    年    8     月    31    日
附表一：
┌─┬──────┬─────────────┬─────────────┬───────┬────┐
│編│相關變更條文│行為時法（下稱舊法）之內容│裁判時法（下稱新法）之內容│比  較  理  由│備    註│
│號│            │                          │                          │              │        │
├─┼──────┼─────────────┼─────────────┼───────┼────┤
│1 │【罰金刑貨幣│依法律應處罰金、罰鍰者，就│中華民國94年1 月7 日法修正│刑法之貨幣單位│按現行法│
│  │單位之變更】│其原定數額得提高為2 倍至10│施行後，刑法分則編所定罰金│由「元（指銀元│規所定貨│
│  │罰金罰鍰提高│倍（刑法乃係定明10倍）。第│之貨幣單位為新臺幣。94年1 │）」變更為「新│幣單位折│
│  │標準條例第1 │1 條所定得提高倍數之規定，│月7 日刑法修正時，刑法分則│臺幣」，且刑法│算新臺幣│
│  │條前段、第5 │於本條例修正後制定之法律，│編未修正之條文定有罰金者，│分則之罰金數額│條例第2 │
│  │條→刑法施行│不適用之；本條例修正前公佈│自94年1 月7 日刑法修正施行│，亦視該分則先│條規定折│
│  │法第1 之1 條│之法律，於本條例修正後修正│後，就其所定數額提高為30倍│前曾修正與否，│算後係等│
│  │第1 項、第2 │其罰金罰鍰數額或法律經全部│。但72年6 月26日至94年1 月│而分別提高3 或│值，是新│
│  │項          │修正而其罰金罰鍰數額未予變│7 日新增或修正之條文，就其│30倍。        │法並未較│
│  │            │更者，亦同。              │所定數額提高為3 倍。      │              │有利。  │
├─┼──────┼─────────────┼─────────────┼───────┼────┤
│2 │【共同正犯】│2 人以上共同實施犯罪之行為│2 人以上共同實行犯罪之行為│將「實施」改為│新舊法均│
│  │修正前刑法第│者，皆為正犯。            │者，皆為共犯。            │「實行」，刪除│構成共同│
│  │28條→現行刑│                          │                          │「陰謀共同正犯│正犯，新│
│  │法第28條    │                          │                          │」及「預備共同│法未較有│
│  │            │                          │                          │正犯」之適用。│利。    │
├─┼──────┼─────────────┼─────────────┼───────┼────┤
│3 │【牽連犯】修│第55條後段：犯一罪而其方法│（刪除）                  │新法刪除牽連犯│被告所犯│
│  │正前刑法第55│或結果之行為犯他罪名者，從│                          │之規定        │各罪，依│
│  │條→現行刑法│一重處斷。                │                          │              │新法須分│
│  │刪除該規定  │                          │                          │              │論併罰，│
│  │            │                          │                          │              │依舊法則│
│  │            │                          │                          │              │僅從一重│
│  │            │                          │                          │              │論處，是│
│  │            │                          │                          │              │舊法有利│
│  │            │                          │                          │              │。      │
├─┼──────┼─────────────┼─────────────┼───────┼────┤
│4 │【連續犯】修│連續數行為而犯同一之罪名者│（刪除）                  │新法刪除連續犯│舊法有利│
│  │正前刑法第56│，以一罪論。但得加重其刑至│                          │之規定。      │。      │
│  │條→現行刑法│2 分之1 。                │                          │              │        │
│  │刪除該規定  │                          │                          │              │        │
├─┼──────┼─────────────┼─────────────┼───────┼────┤
│5 │【罰金刑下限│罰金：（銀元）1 元以上。  │罰金：新臺幣1000元以上，以│罰金刑之下限，│舊法有利│
│  │變更】      │                          │百元計算。                │由銀元10元（亦│。      │
│  │刑法第33條第│                          │                          │經提高）即新臺│        │
│  │5 款        │                          │                          │幣30元，提高為│        │
│  │            │                          │                          │新臺幣1000元。│        │
├─┼──────┼─────────────┼─────────────┼───────┼────┤
│6 │【易科罰金折│犯最重本刑為5 年以下有期徒│犯最重本刑為5 年以下有期徒│易科罰金折算標│舊法有利│
│  │算標準變更】│刑以下之刑之罪，而受6 個月│刑以下之刑之罪，而受6 個月│準由銀元300 元│。      │
│  │修正前刑法第│以下有期徒刑或拘役之宣告…│以下有期徒刑或拘役之宣告者│即新臺幣900 元│        │
│  │41條第1 項前│得以（銀元，下同）1 元以上│，得以新臺幣1000元、2000元│，提高為以新臺│        │
│  │段、刪除前罰│3 元以下折算1 日，易科罰金│或3000元折算1 日，易科罰金│幣1000元、2000│        │
│  │金罰鍰提高標│。依刑法第41條易科罰金…就│。                        │元或3000元折算│        │
│  │準條例第2 條│其原定數額提高為100 倍折算│                          │1 日。        │        │
│  │→現行刑法第│1 日；法律所定罰金數額未依│                          │              │        │
│  │41條第1 項前│本條例提高倍數，或其處罰法│                          │              │        │
│  │段          │條無罰金刑之規定者，亦同。│                          │              │        │
└─┴──────┴─────────────┴─────────────┴───────┴────┘
附錄本案論罪科刑法條全文：
電信法第56條第1 項
意圖為自己或第三人不法之利益，以有線、無線或其他電磁方式
，盜接或盜用他人電信設備通信者，處5 年以下有期徒刑，得併
科新台幣150 萬元以下罰金。
刑法第339 條第1 項
意圖為自己或第三人不法之所有，以詐術使人將本人或第三人之
物交付者，處5 年以下有期徒刑、拘役或科或併科1 千元以下罰
金。

司法院資訊處製作；財團法人民間司法改革基金會備份。
